【裁判字號】    88,易,2081
【裁判日期】    890229
【裁判案由】    違反著作權法
【裁判全文】
臺灣臺南地方法院刑事判決                        八十八年度易字第二八一號
    公  訴  人  臺灣臺南地方法院檢察署檢察官
    被      告  乙○○
    選任辯護人  查名邦
                曾子珍
                啟夫
右列被告因違反著作權法案件，經檢察官提起公訴（八十八年度偵字第四八○九號）
，本院判決如左：
    主  文
乙○○被訴侵害金嗓電腦科技股份有限公司著作權（即「來去台東」、「舊情也綿綿
」著作）部分公訴不受理。
其餘被訴部分無罪。
    理  由
壹、公訴意旨略以：被告乙○○係位於臺南縣永康市○○路三十三號「小吉兒ＫＴＶ
    」負責人，明知其向你歌公司所購入，由點將家企業股份有限公司（以下簡稱點
    將家公司）所生產之伴唱機內所灌入之「來去台東」、「舊情也綿綿」、「阿媽
    的話」、「尪親某親老婆爬車麟」等四首視聽著作，未經著作權人金嗓電腦科技
    股份有限公司（以下簡稱金嗓公司）及丁○○之同意或授權，不得在供不特定人
    進出之場所公開上映，竟基於概括犯意，擅自以該伴唱機及螢幕連續在上開ＫＴ
    Ｖ內公開上映上開四首歌曲，供前往消費之不特定顧客點播唱歌，而非法侵害他
    人著作財產權。嗣於八十八年三月十一日十六時四十分許，為警會同金嗓公司人
    員在上址查獲，並扣得點將家歌曲目錄集一本，因認被告涉犯著作權法第九十二
    條罪等語。
貳、告訴人金嗓公司部分（即「來去台東」、「舊情也綿綿」部分）：
    一、告訴乃論之罪，告訴人於第一審辯論終結前，得撤回其告訴；又告訴乃論之
        罪經撤回者，應諭知不受理之判決，並得不經言詞辯論為之，刑事訴訟法第
        二百三十八條第一項、第三百零三條第三款及第三百零七條分別定有明文。
    二、查本件告訴人金嗓公司告訴被告違反著作權法案件，公訴人認係觸犯著作權
        法第九十二條之罪，依同法第一百條之規定，係告訴乃論之罪。茲經告訴人
        具狀前來請求撤回告訴，揆之首開說明，自應就此部分諭知不受理之判決，
        並不經言詞辯論為之。
參、告訴人丁○○部分（即「阿媽的話」、「尪親某親老婆爬車麟」部分）：
    一、按犯罪事實應依證據認定之，無證據不得推定其犯罪事實；又不能證明被告
        犯罪者，即應諭知無罪之判決，刑事訴訟法第一百五十四條、第三百零一條
        第一項分別定有明文。又告訴人之告訴，係以使被告受刑事訴追為目的，是
        其陳述是否與事實相符，仍應調查其他證據以資審認，最高法院五十二年度
        台上字第一三００號著有判例。
    二、本件公訴人認被告涉有違反著作權法罪嫌，無非以上揭事實，業據告訴代理
        人指證明確，且有點將家公司印刷之點歌本等資為依據。
    三、訊據被告乙○○堅決否認有右揭犯行，辯稱：其係以高價買入向丙○○買入
        點將家公司製造之營業用型伴唱機，當時丙○○是說可營業使用，另外甲○○曾代表弘音公司和點將家公司簽約，伊亦與甲○○簽約，他說一年會有一
        百首左右的歌，並提供刪歌單，以刪除伴唱機內有權利爭議的歌曲，但刪歌
        單中並無上開二首歌，當時甲○○亦說有問題他會負責，是以伊以為其中所
        有歌曲均係合法，並無違反著作權法之故意；況且伊也不知向哪個團體繳費
        等語。
    四、經查：（一）按著作權第九十二條規定以公播方式侵害著作權罪之成立，以
        行為人具有故意為其構成要件，而所謂故意係指行為人主觀上必須對於客觀
        不法構成要件所描述之行為主體、行為客體、行為、行為時之特別情狀、行
        為結果等，均有所認識，始可謂具備認知要素；並需進而具有實現不法構成
        要件之全部客觀行為情狀之決意，始具故意之決意要素，行為人必須兼具上
        開認知要素及決意要素，始可認為具有犯罪之故意，自屬當然。本件被告係
        向證人丙○○購買，由點將家公司所生產之營業用伴唱機ＳＤ─三三○型，
        是丙○○的公司向點將家公司買來後再賣給被告的，當時點將家公司營業員
        說這是營業版可公開播放，而點歌本也是他們給的，是以丙○○也這樣跟被
        告說。後來弘音公司曾跟證人聯絡說只要一年付三萬多元就可以有三百多首
        歌曲可以使用，當時證人也通知被告要不要和弘音公司簽約，被告也簽約了
        ，之後弘音公司把光碟片及磁片寄給證人，證人再至被告處將資料灌進去機
        器裡面，來消除有著作權爭議的歌曲，但弘音公司寄來要刪歌的磁片中並沒
        包括本案的歌曲等情，業據證人丙○○於本院審理時證述綦詳，則被告既經
        營ＫＴＶ事業，其購買伴唱機目的原即係供來店消費之不特定客人使用，故
        乃以高於「家用型機組」一倍有餘之價格購買「營業用型伴唱機」，且行銷
        業者即證人丙○○亦保證本件機器及歌曲，全部業經完全授權，可公開使用
        之事實，甚且事後證人丙○○通知被告由弘音公司所兜售之上開方案，被告
        尚付出使用費以祈能在使用伴唱機內歌曲時不致引發爭議，是被告主觀上係
        認對該伴唱機內所儲歌曲均經合法授權，且其確已付清公開使用之相關費用
        ，則其公開使用該伴唱機供予客人點播歡唱，自應認被告主觀上無侵犯告訴
        人之著作財產權之故意甚明。（二）再查點將家公司製作之本案伴唱機歌本
        上雖有「本伴唱機內含歌曲均經合法授權重製，若欲於公開場所播放應與著
        作權財產權人或所委託相關團體聯繫，經同意授權後始得在公開場所播放」
        等語，有扣案之歌本一本在卷可稽，然扣案之歌本中歌曲數目有數千餘首以
        上，已極難查悉著作財產權人誰屬或已委託何相關團體後，再去一一覓得授
        權。況原自七十五年十二月十七日依法辦理授權中、外音樂著作財產權人收
        取及分配相關音樂著作公開播送、公開演出之使用報酬業務之中華民國著作
        權人協會，至八十七年底止已不再辦理前開業務，新的仲介團體為「中華民
        國著作權仲介協會」及「中華音樂著作權人聯合總會」係於八十八年六月才
        完成法人登記，有中華民國著作權人協會八十九年二月十四日協延字第二八
        三六號函一份附卷足參，而系爭「阿媽的話」、「尪親某親老婆爬車麟」音
        樂著作是否果已委託前開三個團體辦理收取公開播送及公開演出之費用事宜
        ，已不無所疑；而被告係一買受伴唱機之消費者，然其在買受時及事後均未
        獲生產者點將家公司及行銷業者如證人丙○○充分告知而確可獲知該向何仲
        介團體繳費、何時繳費、繳費方式等資訊，則在其於證人丙○○通知後亦已
        加入弘音公司之上揭方案，已如前述之情形下，自難認其具不向相關仲介團
        體繳費以期獲得授權之故意，自不待言。（三）末查，觀著作權法為近年來
        政府方加強立法腳步及宣導之法規，雖法規範之體制日漸完整，惟相關之配
        套措施尚未完全建構完成，身為消費者之被告在以較高價錢向行銷業者購得
        業者所稱係可供營業用機型之伴唱機後，已獲業者保證確可公開使用，且生
        產者點將家公司之廣告單中亦一再宣傳可供營業用，甚且，由行銷業者及生
        產者處均無法獲得應向何仲介團體繳費、何時繳費、數額多少等充分資訊之
        告知之情況下，其依照業者之通知逐步依循為之，而作營業使用，自難認其
        確具對著作權法第九十二條之各該構成要件有充分認知，並決意以公開使用
        及演出方式以侵害告訴人之著作財產權，而具有犯罪之故意，至為顯然。是
        以應認被告上開所辯尚堪採信。本件依調查所得證據尚不足以證明被告確有
        之犯行，此外復查無其他積極證據足資證明被告有右述犯行，揆諸首開說明
        ，犯罪尚屬不能證明，自應就此部分為被告無罪之諭知。
據上論斷，依刑事訴訟法第三百零一條第一項、第三百零三條第三款、第三百零七條
，判決如主文。
中    華    民    國      八十九    年        二      月    二十九      日
                              臺灣臺南地方法院刑事第四庭
                                  法  官  楊  惠  芬
右正本證明與原本無異。
如不服本判決，應於送達後十日內向本院提出上訴狀。（應附繕本）
                                  書記官  高  世  玉
中    華    民    國      八十九    年        二      月    二十九      日


司法院資訊處製作；財團法人民間司法改革基金會備份。
